【裁判字號】    92,交訴,194
【裁判日期】    921125
【裁判案由】    過失致死
【裁判全文】
臺灣臺南地方法院刑事判決                        九十二年度交訴字第一九四號
    公  訴  人  臺灣台南地方法院檢察署檢察官
    被      告  丙○○
右列被告因過失致死案件，經檢察官提起公訴（九十二年度偵字第九二九二號、第九
五九三號），被告就被訴事實為有罪之陳述，本院裁定進行簡式審判程序，判決如左
：
    主  文
丙○○因過失致人於死，處有期徒刑壹年；又駕駛動力交通工具肇事，致人死而逃逸
，處有期徒刑壹年貳月。應執行有期徒刑貳年。
    事  實
一、丙○○於民國九十二年八月二十日清晨，駕駛車牌號碼Ｌ３─６８３０號自用小
    客車，沿台南縣南化鄉○○村○○道台二十線由西往東方向行駛，於同日清晨五
    時許，途經北寮村一之二十號前之台二十線四二．二五公里處時，本應注意行車
    速度，依標誌或標線之規定及汽車在同一車道行駛時，後車與前車之間應保持隨
    時可以煞停之距離，且汽車行駛時，駕駛人應注意車前狀況，並隨時採取必要之
    安全措施，而依當時情形，客觀上又無不能注意之情事，其能注意竟疏未注意該
    處為速限五十公里之省道且前有車輛行駛之車前狀況，未減速慢行並保持隨時可
    以煞停之安全距離，反以時速七十幾公里之高速超速急馳，因而追撞同向前方由
    江文得所騎乘之車號７５８─０５３０號重型機車，致江文得人車倒地，受有右
    後頂枕部撞挫裂傷及顱內出血，詎丙○○在肇事後，竟因心生害怕而未留在現場
    救護江文得，反而加速駕車逃離現場。嗣江文得經人發現送醫急救後，仍於同日
    清晨五時三十分許不治死亡。而警方則循線於同日下午十四時五十分許，在台南
    縣楠西鄉龜丹村七十號前查獲丙○○。
二、案經江文得之子甲○○訴由台南縣警察局玉井分局報請暨臺灣台南地方法院檢察
    署檢察官相驗後自動檢舉偵查起訴。
    理  由
一、訊據被告丙○○對於右開時、地發生碰撞車禍致被害人江文得不治死亡，及其肇
    事後未留在現場救護即逕自駕車離去之事實均坦承不諱，復有道路交通事故調查
    報告表暨道路交通事故現場圖共三紙、道路交通事故現場蒐證照片十八幀在卷可
    資佐證。又被害人江文得係因本件車禍不治死亡，亦經臺灣台南地方法院檢察署
    檢察官督同檢驗員相驗明確，並製有勘驗筆錄、驗斷書及相驗屍體證明書等附卷
    可憑。按行車速度，依標誌或標線之規定；汽車在同一車道行駛時，後車與前車
    之間應保持隨時可以煞停之距離；汽車行駛時，駕駛人應注意車前狀況，並隨時
    採取必要之安全措施，道路交通安全規則第九十三條第一項、第九十四條第一項
    、第三項分別定有明文。查被告丙○○有經正常程序考領汽車駕照，為有駕駛經
    驗之人，對於上開交通安全規則自應知之甚稔，為其應注意之事項，而肇事當時
    係天候晴朗、晨、四線道、柏油路面、中心劃設雙黃限制線、有快慢車道劃分、
    路面乾燥無缺陷、無障礙物、視距良好、速限五十公里，有前開調查報告表及現
    場圖可考，足見依當時狀況被告客觀上並無不能注意之情狀，是其應注意能注意
    竟疏未注意，該處為速限五十公里之省道且前有車輛行駛之車前狀況，未減速慢
    行並保持隨時可以煞停之安全距離，反以時速七十幾公里之高速超速急馳，致追
    撞同向前方由被害人江文得所騎乘之機車，被害人並因之人車倒地不治死亡，被
    告自有違前開規定之注意義務，其顯有過失，臺灣省台南區車輛行車事故鑑定委
    員會亦同此認定，並鑑定被告丙○○為肇事原因，被害人江文得無肇事因素，有
    該委員會南鑑字第九二一三九０號鑑定意見書在卷可憑。又本件被害人江文得係
    因此次車禍不治死亡，是被告丙○○之過失駕駛行為，與被害人之死亡結果間，
    具有相當因果關係，亦無疑義。而被告丙○○在駕車肇事後其車頭右前部位已嚴
    重凹損，有前開卷附相片可稽，顯見車禍撞擊力量甚大，且撞擊點係在被告右正
    前方之視野內，為被告駕車可得注意之範圍，被告就其駕車有與人發生撞及車禍
    之事實顯難諉為不知，是被告既明知其有與人發生撞及車禍並致被害人倒地不起
    ，其仍未下車救護被害人反而逕自加速離開現場等情以觀，其所為顯係駕車肇事
    逃逸之舉，且有肇事逃逸之意圖至明。從而，本件事證已甚明確，被告前揭犯行
    ，均堪以認定。
二、核被告丙○○所為，係犯刑法第二百七十六條第一項之過失致死罪及同法第一百
    八十五條之四之駕車肇事逃逸罪。其所犯上開二罪間，犯意各別，行為互殊，應
    予分論併罰。爰審酌被告之犯罪之動機、目的、品行、應負過失責任之程度、造
    成被害人江文得死亡之結果，及其於發生嚴重撞擊車禍竟未留在現場救護，亦未
    及時將被害人送醫而加重傷亡情形，惡性非輕，惟念其肇事後尚能坦認犯行頗有
    悔意然尚未與被害人家屬達成和解等一切情狀，分別量處如主文所示之刑及定其
    應執行之刑，以資懲儆。
據上論斷，應依刑事訴訟法第二百七十三條之一第一項、第二百九十九條第一項前段
，刑法第一百八十五條之四、第二百七十六條第一項、第五十一條第五款，罰金罰鍰
提高標準條例第一條前段，判決如主文。
本案經檢察官乙○○到庭執行職務。
中      華      民      國      九十二    年    十一    月    二十五    日
          臺灣臺南地方法院交通法庭
                                          法  官  張  瑛  宗
右正本證明與原本無異。
如不服本判決，應於判決送達後十日內，向本院提出上訴狀。
                                          書記官  陳  志  德
中      華      民      國      九十二    年    十一    月    二十五    日
附錄本案論罪科刑法條：
中華民國刑法第一百八十五條之四
駕駛動力交通工具肇事，致人死傷而逃逸者，處六月以上五年以下有期徒刑。
中華民國刑法第二百七十六條
(過失致死罪)
因過失致人於死者，處二年以下有期徒刑、拘役或二千元以下罰金。
從事業務之人，因業務上之過失犯前項之罪者，處五年以下有期徒刑或拘役，得併科
三千元以下罰金。


司法院資訊處製作；財團法人民間司法改革基金會備份。
